【裁判字號】    99,上訴,2062
【裁判日期】    991012
【裁判案由】    妨害性自主等
【裁判全文】
臺灣高等法院刑事判決                99年度上訴字第2062號
上  訴  人
即  被  告  甲○○
選任辯護人  林宗竭律師
上列上訴人即被告因妨害性自主等案件，不服臺灣士林地方法院
98年度訴字第186 號，中華民國99年4 月30日第一審判決（起訴
案號：臺灣士林地方法院檢察署97年度偵字第6785、16154 號）
，提起上訴，本院判決如下：
    主  文
原判決關於甲○○被訴於民國97年4 月5 日犯強制性交罪、民國
97年4 月29日犯強制罪部分暨定執行刑部分均撤銷。
甲○○犯強制性交罪，處有期徒刑年肆月；又犯強制罪，處有
期徒刑捌月；扣案之玩具手槍壹把、書寫有A 女及配偶個人資料
之小筆記簿壹本均沒收。
其他上訴駁回。
本判決第二項所處之刑，與上訴駁回即連續犯強制性交罪部分所
處之有期徒刑肆年，應執行有期徒刑柒年陸月；扣案之玩具手槍
壹把、書寫有A 女及配偶個人資料之小筆記簿壹本均沒收。
    事  實                                                                
一、甲○○為有配偶之人，於民國87年7 月間（原審誤載為88年
    間）在臺北市○○區○○路某大理石公司，結識當時甫年滿
    18歲又6 月之同事A 女（即代號00000000號女子，下稱A 女
    ，69年1 月生，真實姓名、年籍、住所均詳偵查卷密封真實
    姓名對照表），嗣成為男女朋友發生婚外情，有多次性關係
    （甲○○及A 女所涉通、相姦罪嫌部分，均經檢察官以已逾
    追訴權時效而為不起訴處分）。甲○○並於88年1 、2 月間
    某次與A 女為性交行為後，於A 女睡著後不知情下趁機拍攝
    A 女裸照（甲○○涉妨害秘密罪嫌部分，已逾告訴期間）。
    迨至88年12月中旬，A 女認甲○○已婚，且與其年齡差距過
    大，欲結束此種不正常婚外情關係，乃告知甲○○，甲○○
    心有不甘，因而為下列犯行：
  (一)甲○○於88年12月16、17日，因上揭事由與A 女發生爭執、
    吵架，並於88年12月21日書寫載有「....但16、17日那件事
    之後你該用點心來化解，你都沒有，我現在所做、所寫紀錄
    決定你我的後半生。如果你沒打電話超過3 天，你就會見到
    了棺材，也就要掉淚了。Sorry ，照我感覺所定，不能問你
    的意見了」等文字內容之書信恐嚇A 女（甲○○此部分所涉
    犯恐嚇危害安全罪嫌部分，已逾追訴權時效）；同時甲○○
    基於強制性交之概括犯意，先於88年12月下旬某日在臺北市
    ○○區○○路其駕駛車內，拿出其之前所拍攝A 女裸照，向
    A 女恫稱：「....不用哭，也不用撕掉照片，因為有底片，
    以後必須聽從指令，否則公布照片（A 女裸照）」等方式恐
    嚇A 女，嗣至95年7 月1 日前某日，並多次以電話告知方式
    ，以「....如果不照他的話作（即要求A 女與其保持婚外情
    關係並發生性行為），要把照片公布在網路上，要寄給A 女
    家人」等方式恐嚇A 女，威脅A 女必須外出會面與其發生性
    行為，致A 女心生畏懼，遂依甲○○指示，連續於88年12月
    前某日至95年7 月1 日前某日，每隔1 月或數月，前往臺北
    市○○路汽車旅館、臺北縣淡水鎮淡水中信大飯店、臺北縣
    淡水鎮觀海樓旅館等處，違反A 女意願，以生殖器插入A 女
    下體為性交多次得逞。
  (二)嗣甲○○因知悉A 女另交男友並將結婚，竟另基於強制性交
    之犯意，於97年4 月5 日以要脅將公布A 女裸照之同一方式
    ，要求A 女外出與其晤面，並發生性行為，A 女因恐甲○○
    對其造成傷害，於迫不得已情況下前往與甲○○晤面，甲○
    ○將A 女帶往臺北縣淡水鎮觀海樓旅館房間內，以同前方法
    ，違反A 女意願而為性交行為1 次。
  (三)迄至97年4 月29日晚間6 時30分許，甲○○有感於A 女對其
    日漸疏遠，不願再與其外出發生性行為，然其難忘舊情，亟
    思找尋A 女，又恐A 女不理睬，乃先將玩具手槍1 把放置在
    包包內，要求A 女至臺北火車站附近、其所駕駛之車牌號碼
    2102－DD號自用小客車上見面，待A 女前往後，甲○○即基
    於強制及恐嚇危害安全之故意，要求A 女寫下自己及配偶之
    住家地址、電話及車號等個人資料，以利後續往來及掌控，
    否則要將所有事情告知A 女配偶，而以脅迫方式使A 女行此
    等無義務之事，待A 女書寫完畢後，甲○○再取出上開包包
    ，要求A 女觀看並取出包包內所放置之玩具手槍，使A 女誤
    信係真槍，旋向A 女恫嚇稱：「你知道這是什麼東西嗎？」
    「如果將兩人之事告訴A 女先生，將殺掉A 女先生及家人」
    「如果A 女先生來找將反擊」等語，而以此等加害生命、身
    體之事恐嚇A 女，致生危害於安全。嗣A 女終因不堪其擾而
    報警處理，經警於97年5 月7 日晚間7 時40分許，在臺北市
    ○○○路1 段36號前查獲甲○○，並在其所駕駛之上開自用
    小客車上，扣得前述玩具手槍1 把及書寫有A 女及配偶個人
    資料之小筆記簿1 本。
二、案經A 女訴由臺北市政府警察局中山分局報告臺灣士林地方
    法院檢察署檢察官偵查起訴。
    理  由                                                                
壹、程序部分
一、被告審判外不利於己之陳述：（警詢筆錄）
    按被告之自白，非出於強暴、脅迫、利誘、詐欺、疲勞訊問
    、違法羈押或其他不正之方法，且與事實相符者，得為證據
    。被告陳述其自白係出於不正之方法者，應先於其他事證而
    為調查。該自白如係經檢察官提出者，法院應命檢察官就自
    白之出於自由意志，指出證明之方法，刑事訴訟法第156 條
    第1 項、第3 項分別定有明文。被告於本院審理時否認犯行
    ，辯護人於準備程序爭執警詢筆錄之證據能力，辯稱：被告
    97年5 月8 日警詢筆錄無證據能力，理由：其一是警方夜間
    疲勞訊問，另一是原審勘驗警詢錄音光碟內容有部分與警方
    所製作筆錄不符，被告於警詢多次供稱其持裸照要求與A 女
    發生性行為僅迄至95年止，但警詢筆錄記載迄至97年止，此
    部分與原審勘驗被告警詢錄音光碟內容不符，故原審仍依被
    告警詢筆錄供述，作為認定被告於97年4 月5 日對A 女強制
    性交之證據，顯有違誤等語。經查：
  (一)辯護人主張警方夜間疲勞訊問被告部分：
  1.被告97年5 月8 日警詢筆錄之製作時間固為凌晨2 時0 分至
    4 時05分之夜間，惟業經被告簽署夜間詢問同意書，表示同
    意接受夜間詢問，有臺北市政府警察局中山分局詢問犯罪嫌
    疑人夜間偵訊同意書附卷可稽（97年度偵字第6875號卷〈下
    稱偵字第6875號卷〉第24頁）。
  2.原審勘驗被告警詢錄音光碟之結果：呈現員警與被告一問一
    答，且被告就相同問題雖有猶豫、反覆，惟經員警整理被告
    前後回答之真意而記入筆錄之內容，均經多次向被告詢問確
    認；再員警於製作警詢筆錄初始即向被告詢問：「現在是夜
    間的凌晨2 點，你同不同意我們警方現在對你詢問筆錄？」
    ，被告回答：「同意」，員警再問：「你現在精神狀況怎麼
    樣，適不適合我們對你詢問筆錄？」，被告回答：「可以」
    ；嗣員警亦於過程中再向被告確認：「我剛才在問筆錄之前
    ，我有宣讀過你的權利，如果說，你現在覺得累了，你想休
    息也可以喔，你現在精神狀態問你筆錄OK嗎？」，被告回答
    ：「應該還好」；而後因被告就部分問題未答，員警再問：
    「什麼用途？啊？有什麼用途？我剛才，啊有就有，沒有就
    沒有，你現在又說有，又回答不出來，你現在精神狀態OK嗎
    ？覺得累的話你要休息，我現在筆錄可以暫停沒關係，要不
    要休息一下？」，嗣員警即主動告知：「休息一下喔？現在
    是97年5 月8 號的凌晨2 點35分，因為嫌犯精神狀態不佳，
    要求暫停詢問筆錄。」；待休息5 分鐘後，員警問：「現在
    是凌晨2 點40分，你可不可以接受我們警方再一次的對你詢
    問筆錄？」，被告回答：「ㄣ」，員警再問：「那現在的精
    神狀況可以嗎？」，被告回答：「還好」；其後員警並曾提
    醒被告：「沒關係，想清楚再回答，不用急著回答....」：
    於筆錄最後員警亦再次向被告確認：「我們警方問你的，你
    回答是否在你自由意識下所作的陳述，這句話懂嗎？是不是
    在你自由意識下所做的陳述？」，被告回答：「是」，員警
    再問：「我們警方有沒有用暴力脅迫或其他不當的方法向你
    取得證供？」，被告回答: 「沒有。」，員警再問：「沒有
    嘛，都是你自己回答的嘛？」，被告回答：「是」等情，有
    本院98年11月18日勘驗筆錄及本件被告97年8 月8 日警詢錄
    音譯文在卷可考（原審卷第109至130頁，卷附勘驗筆錄及譯
    文），綜觀上開警詢筆錄製作過程，被告就員警詢問精神狀
    況時，多次回答精神狀況可以，於警詢筆錄最後亦自承警方
    並未出於不正取供，如前述經員警整理記入警詢筆錄之內容
    ，復經多次向被告詢問確認，自難以員警因見被告在回答過
    程中之猶豫、吞吞吐吐，出於善意而多次主動詢問被告之精
    神狀況，即認被告有遭疲勞訊問之情形，至被告雖於筆錄末
    尾陳稱：「這10年來的感情我應該放下」，然乃被告表達對
    於自己行為懊悔之意，無法逕論被告於警詢中係因內心產生
    「A 女要置伊於死地，伊就去死」的衝動，而為違反真意之
    陳述，足見被告警詢筆錄出於任意性。
  3.被告於原審及本院審理時辯稱：警詢筆錄記載，警員說休息
    一下，我沒有說什麼，是警員主動問我，另外作筆錄的警員
    就帶我去右後方的房間去，跟我說只是函送沒有要移送，趕
    快做完筆錄就回去，不是去洗把臉，與事實不符等語。查，
    觀諸被告警詢筆錄所載內容，被告坦認大部分犯行，僅辯稱
    未對A 女下藥待其昏睡後拍攝裸照及持有扣案玩具手槍之目
    的是要把玩等情，且證人即製作筆錄之員警張弘杰、曾煥銘
    於本院審理時作證，均否認有被告所稱曾告知被告只是函送
    沒有要移送，趕快做完筆錄就回去乙情，然縱如被告所稱員
    警有製作筆錄過程有上述情節，警方於查獲被告前，已據告
    訴人A 女指訴遭被告強制性交，始進行調查，佐以查獲被告
    現場起獲扣案玩具手槍及載有A 女住址、A 女先生駕駛車輛
    車號、行動電話、家中電話之筆記簿，被告是否有A 女指訴
    犯行，已有啟人疑竇之軌跡，綜上各情已有相當事證，足以
    懷疑被告涉嫌強制性交等犯行，即便有如被告所稱上述情節
    ，此亦屬偵辦員警在握有其現有之證據下，勸導被告據實陳
    述，坦承面對自己之行為，而實施之辦案手段，核與不正訊
    問尚屬有間。復以，上揭警方扣案之筆記簿內容載有A 女及
    其先生之相關資料另參以被告於警詢坦認大部分犯行，警方
    實無不正取供之動機，足見被告為上開陳述，並無受到外界
    不當干擾或壓制其自由意志，難認警察係利誘被告坦承犯行
    ，而有以詐欺、脅迫或其他不正方法取得「自白」之嫌。
  (二)警詢筆錄記載與原審勘驗警詢錄音光碟內容不符部分：
    被告警詢筆錄第3 頁記載：「問：你於88年迄97年間是否陸
    陸續續用持有被害人裸照來威脅並性侵？答：我多次用持有
    裸照來威脅她和我發生性關係，但是有幾次我忘了」（偵字
    第6875號卷第19頁）；惟依原審「被告甲○○97年5 月8 日
    警詢錄音勘驗譯文」可知，被告多次稱迄95年止，如該譯文
    第11頁：「員警：那到什麼時候？甲○○：95年吧」（原審
    卷第124 頁）；另依原審勘驗光碟譯文內容「員警：88年到
    95年這段期間，你就是以有裸照來威脅她，跟她發生關係是
    不是？甲○○：是」「員警：對啊，大概到什麼時候，因為
    你一直強調沒有到97年啊，那是到什麼時候啊？從88年一直
    到什麼時候，多次的拿這個裸照來威脅她，到什麼時候啊？
    甲○○：95吧」「員警：你的回答是有，可是不是到97年是
    到95年是不是？甲○○：是，是有這個行為。」（原審卷第
    124 頁背面、第125 頁），則依原審勘驗警詢錄音光碟內容
    ，被告未於警詢坦認97年間仍持A 女裸照要脅發生性行為，
    此部分警詢筆錄記載與錄音內容不符，依同法100 條之2 規
    定，無證據能力。
二、按刑事訴訟法第159 條第1 項規定：「被告以外之人於審判
    外之言詞或書面陳述，除法律有規定者外，不得作為證據」
    ；其立法本旨係以證人於審判外之言詞或書面陳述，屬於傳
    聞證據，此項證據，當事人無從直接對於原供述者加以詰問
    ，以擔保其真實性，法院亦無從直接接觸證人而審酌其證言
    之憑信性，違背直接審理及言詞審理之原則，除具有必要性
    及信用性情況之除外者外，原則上不認其有容許性，自不具
    證據能力；至所謂具有必要性及信用性情況者，例如刑事訴
    訟法第159 條之1 、之2 、之3 、之4 、之5 情形，仍例外
    認其有證據能力，然此乃係指法院未於審判期日傳喚相關證
    人到庭，案件僅能依該等證人於審判外之陳述以為判斷之情
    形，始需就該等審判外供述證據嚴格依刑事訴訟法第159 條
    之1 至之5 所定要件一一檢視各該證人之供述，作為證據之
    資格。倘法院已經依據當事人聲請傳喚證人到庭接受檢辯雙
    方之交互詰問，則法院既已透過直接、言詞審理方式檢驗過
    該證人之前之證詞，當事人之反對詰問權亦已受到保障得以
    完全行使之情況下，該等審判外證據除有其他法定事由（例
    如：非基於國家公權力正當行使所取得或私人非法取得等，
    而有害公共利益，即以一般證據排除法則為判斷），應認該
    審判外供述已得透過審判程式之詰問檢驗，而取得作為證據
    之資格，亦即其審判外供述與審判中供述相符部分，顯然已
    經構成具備可信之特別情狀，當然有證據資格（實務上之作
    用常為引用該等陳述與審判中陳述相符，強化該證人供述之
    可信度），其不符部分，作為檢視審判中所為供述可信與否
    之彈劾證據，當無不許之理，甚者，其不符部分倘係於司法
    警察、檢察事務官調查中之供述，作為認定被告犯罪與否或
    不構成犯罪與否之證據，亦僅需依照刑事訴訟法第159 條之
    2 規定，斟酌其審判外供述作成之外部環境、製作過程、內
    容、功能等情況認為之前供述較為可信，即可取得證據之資
    格，而作為認定事實之證據資格（最高法院94年度台上字第
    2507號、95年度台上字第2515號判決意旨可資參照）。經查
    ：本件被害人A 女經原審及本院審理時於審判期日傳喚到庭
    行交互詰問程式，直接言詞審理檢視其證詞，故其於警局詢
    問及檢察官偵查中之供述，當然已取得作為證據之資格，相
    符部分自有證據能力，至不符部分經本院斟酌其供述作成之
    環境、外部狀況，認有特別可信之狀況，亦有證據能力。
三、鑑定人由審判長、受命法官或檢察官就下列之人選任1 人或
    數人充之: 一就鑑定事項有特別知識經驗者。二經政府機關
    委任有鑑定職務者；鑑定之經過及其結果，應命鑑定人以言
    詞或書面報告；法院或檢察官得囑託醫院、學校或其他相當
    之機關、團體為鑑定，或審查他人之鑑定，並準用刑事訴訟
    法第203 條至第206 條之1 規定，刑事訴訟法第198 條、第
    206 條第1 項、第208 條第1 項分別定有明文。對於司法警
    察機關調查中之案件，或有量大或急迫情形，為因應實務現
    實需求，認為當然有鑑定之必要者，基於檢察一體原則，得
    由該管檢察長對於轄區內之案件，以事前概括選任鑑定人或
    囑託鑑定機關（團體）之方式，俾便轄區內之司法警察官、
    司法警察對於調查中之此類案件，得即時送請事前已選任之
    鑑定人或囑託之鑑定機關（團體）實施鑑定。卷附之台北榮
    民總醫院出具之甲○○妨害性自主罪精神狀況鑑定報告書，
    有證據能力。
四、除上述證據能力外，本案當事人於原審及本院準備程序及審
    理中，表示對於本判決所引用之各該被告以外之人於審判外
    之陳述其證據能力均不予爭執等語，是本判決上開所引用之
    各該被告以外之人於審判外之陳述（包含書面陳述），固屬
    傳聞證據，但被告、辯護人及檢察官於原審及本院審判期日
    對各該證據提示調查時，均未表示異議，並為實質之辯論，
    且迄至言詞辯論終結前均無反對之表示，審酌上開證據資料
    製作時之情況，並無違法不當及證明力明顯過低之瑕疵，亦
    認為以之作為證據應屬適當，其餘所依憑判斷之非供述證據
    ，亦查無有何違反法定程序取得之情形，且各該證據均經本
    院於審判期日依法進行證據之調查、辯論，被告於訴訟上之
    防禦權已受保障，故該等證據資料均有證據能力。
貳、實體部分
甲、有罪上訴駁回部分： 
一、訊據上訴人即被告甲○○固坦承與A 女有婚外情並發生性行
    為，惟矢口否認有何對A 女為強制性交之犯行，辯稱：其與
    A 女屬男女朋友關係，而合意發生性行為，否則A 女不可能
    隱忍10年未報警，亦不可能主動打電話及贈送生活照予被告
    ，並多次支付旅館房間之費用，且被害人於婚後之97年5 月
    2 日更換行動電話後（依性侵害犯罪防治法第12條第2 項規
    定不得揭露足資識別被害人身分之資訊，故隱其門號）；甚
    且於91年間兩人某次外出約會途中發生撞傷老人車禍時，為
    被告代墊賠付3 千元醫藥費，且其另交男友後未向男友告知
    ，竟未避孕而懷孕墮胎；A 女指稱被告於88年間第1 次以裸
    照相脅而違反意願發生性交若屬實，則A 女何以於同年9 月
    還寫情書予被告，又豈敢於88年12月底提出分手；倘被告確
    如A 女指控以裸照脅迫其發生性行為長達10年，則被告何須
    於97年4 月29日以假手槍要脅A 女繼續與其交往，顯見A 女
    指控不實云云。經查：
  (一)被告甲○○於前揭時、地因工作關係，認識甫滿18歲之A 女
    （有其年籍資料在卷足憑）並成為男女朋友，進而發生婚外
    情，期間發生多次性行為，被告並於88年1 、2 月間某次與
    A 女為性交行為後，於A 女睡著不知情下趁機拍攝A 女裸照
    ，迨至88年12月中旬A 女表示欲結束此種不正常關係，被告
    心有不甘與A 女發生爭吵，並書寫上揭恐嚇內容書信予A 女
    ，並先於88年12月下旬某日，在臺北市○○區○○路其駕駛
    車內，拿出其之前所拍攝A 女裸照，向A 女恫稱如不依其指
    令行動，將公布A 女裸照，嗣至95年7 月1 日前某日並多次
    以電話告知方式，要求A 女與其保持婚外情關係並發生性行
    為，否則要把照片公布在網路上，要寄給A 女家人等方式恐
    嚇A 女，威脅A 女必須外出會面與其發生性行為，致A 女心
    生畏懼，遂依甲○○之指示，連續於88年12月間某日至95年
    7 月1 日前某日，每隔一月或數月，前往前述地點，被告違
    反A 女之意願，以生殖器插入A 女下體為性交多次得逞等情
    ，迭據證人A 女於檢察官偵訊、原審及本院審理時證述明確
    ，並有被告所書寫之恐嚇內容書信在卷可按（偵字第6875號
    卷第120 至123 頁）。相互勾核，被告就與A 女發生婚外情
    並發生性行為，迨於88年1 、2 月間藉與A 女為性行為後，
    A 女睡著時拍攝其裸照，嗣並持交A 女觀覽等情，業據被告
    肯認在卷（偵字第6875號卷第62、63頁、原審卷第20頁）。
    而A 女當時年輕識淺，受被告以此方式恫赫，足使A 女畏怖
    之惡害通知，此為事理之常，足認被告確曾以前開方式恐嚇
    A 女，而於88年12月下旬至95年7 月1 日之前某日間，違反
    A 女意願對其強制性交多次等情，足見A 女指訴尚非子虛。
    復酌以被告對於上情並不否認，僅辯稱：係在兩情相悅情況
    下發生性行為（被告所稱與事實不符，詳後述）。復稽之，
    被告於原審準備程序時亦供稱：於88年12月16日我認為A 女
    有騙我的，當時有爭執，同年月17日有吵架，所以我才於同
    年月21日寫前開內容書信給A 女等語（原審卷第20頁），可
    知A 女至遲於88年12月21日前已欲與被告分手，被告亦因此
    而強烈不滿，致對A 女為前開犯行等情至臻明確。益徵A 女
    指訴上情信而有徵，洵堪認定。
  (二)迨A 女強烈表達欲結束與被告不正常婚外情關係，被告心有
    不甘，於88年12月16、17日與A 女發生爭執、吵架，並於88
    年12月21日書寫載有前述恐嚇內容信予A 女，並持其之前所
    拍攝A 女裸照恐嚇A 女，違反A 女意願對之強制性交等情，
    已如前述。再者，審酌A 女當時認被告已婚，此有被告配偶
    個人基本資料可憑（97年度偵字第16154 號卷第2 頁），且
    與被告年齡差距過大，欲結束此種不正常婚外情關係，不願
    此婚外情被曝光，乃屬常理。又A 女於向被告表示分手之意
    ，拒絕再與被告性交後，被告未幾即書寫上揭內容之恐嚇書
    信予A 女，並持A 女裸照讓A 女觀覽後，先後對A 女以「..
    ..不用哭，也不用撕掉照片，因為有底片，以後必須聽從指
    令，否則公布照片（A 女裸照）」「....如果不照他的話作
    （即要求A 女與其保持婚外情關係並發生性行為），要把照
    片公布在網路上，要寄給A 女家人」等方式恐嚇A 女，威脅
    A 女必須外出會面與其發生性行為，業如前述。雖被告辯稱
    ：其拍攝A 女裸照已於89年間撕毀云云，然查被告於檢察官
    偵訊時及原審，提出A 女於88年5 月5 日、同年9 月1 日、
    同年9 月7 日、同年9 月22日、同年9 月28日寫給被告之類
    似情書信函，作為兩人係男女朋友關係，於兩情相悅下發生
    性行為之證據，有被告檢呈A 女所寫上述書信在卷足憑（偵
    字第6875號卷第74至77頁、原審卷第102至104頁），被告既
    能將A 女所寫之書信保留至97年6 月間，並於檢察官偵訊及
    原審審理時呈為有利於己之證物，保留期間長達9 年有餘；
    被告並於97年4 月29日脅迫A 女書寫其住處地址、聯絡電話
    及A 女先生駕駛車輛車號，欲藉此要脅A 女發生性行為（詳
    後述）；復酌以被告於警詢時供稱：因為之前我跟A 女協議
    要分手，後來因為我對她的感情放不下，所以才會想用對她
    偷拍的裸照、來威脅她繼續和我交往等情（偵字第6875號卷
    第18頁），在在顯示其無所不用其極方式，欲控制A 女與之
    保持婚外情關係，以逞性慾。顯見其為掌控A 女聽命，已達
    不擇手段之情境，豈會輕易撕毀A 女裸照，而未保留A 女裸
    照底片之理。凡此均足徵被告所稱A 女係合意與其發生性行
    為，顯屬荒誕，不足憑採。足見A 女指訴被告以同一方式迫
    其就範，尚非子虛，實堪憑採。
  (三)被告雖辯稱：從未違反A 女意願而為強制性交，否則A 女為
    何會書寫情書給伊，並質疑A 女對於第一次遭被告以裸照要
    脅而強制性交之時、地，歷次指控內容均不一致，認A 女指
    訴不可採云云。經查，A 女固對於何時遭被告強制性交乙情
    ，其於警詢中稱：88年間在士林福國路汽車旅館；檢察官偵
    訊時稱：87年間在陽明山泡溫泉的地方、88年1 、2 月間在
    士林福國路汽車旅館、87年11、12月間發生；原審陳稱：88
    年下半年，伊只記得是在88年底之前等語，雖A 女就第一次
    遭被告要脅而強制性交之時地，於警詢、偵查及審理中所述
    雖有出入，惟就遭被告脅迫強制性交之基本事實，前後雖有
    詳簡之別，但並無明顯齟齬之處，況告訴人與證人之陳述有
    部分前後不符，或相互間有所歧異時，究竟何者為可採，法
    院乃得本其自由心證予以斟酌，非謂一有不符或矛盾，即應
    認其全部均為不可採信，尤其關於行為動機、手段及結果等
    之細節方面，告訴人之指陳，難免故予誇大，證人之證言，
    有時亦有予以渲染之可能，然其基本事實之陳述，若果與真
    實性無礙時，則仍非不得予以採信（最高法院74年度台上字
    第1559號判例參照）。且A 女就何以無法明確陳述第一次遭
    被告強制性交乙節，迭於警詢、偵查、原審及本院審理時陳
    稱：詳細時間伊忘記了；正確時間伊不記得了；被告第一次
    違反伊意願發生性行為的地點，伊只記得是在88年底之前，
    偵查中伊有一直跟檢察官說，時間點伊記不太清楚，時間很
    久，伊也不願意去回想；被告拍攝期裸照後，就一直拿裸照
    來威脅我，有很多次，時間、地點我既不起來等語（偵字第
    6875號卷第13、42、105、106頁、原審卷第86頁、本院卷第
    44頁背面），觀之A 女前述就何時遭被告強制性交，無法確
    定指稱時間乙節，已敘明原委，衡情當因時間經過已久，且
    遭被告以握有裸照要脅多年而身心承受巨大壓力，致未能詳
    記日期等細節事項，亦不悖於常情。復查，緣於被告與A 女
    又有長達多年婚外情關係，當渠二人婚外情未出現破綻前之
    88年5 月5 日、同年9 月1 日、同年9 月7 日、同年9 月28
    日，A 女書寫前述類似情書信函予被告，與常情並無不合，
    尚難以A 女曾於交往期間書寫情書給被告，及比對A 女歷次
    所述關於第一次遭被告以脅迫方式強制性交之時地、與被告
    交往及表達分手之確實時間之歧異，而認A 女前揭指訴遭被
    告強制性交之情為不可信。
  (四)被告另辯稱：其與A 女為男女朋友關係，係合意發生性行為
    ，否則A 女不可能隱忍10年未報警，亦不可能主動打電話及
    致贈生活照予被告，並多次支付旅館房間費用云云。然查，
    A 女固於87年7 月至88年12中旬前某日，與被告維持男女朋
    友關係發生婚外情，迨遲至88年12月中旬A 女即亟欲與被告
    分手，被告心有不甘即書寫前揭信函，復持前拍攝A 女裸照
    ，要脅A 女違反其意願，而與之發生性行為，已如前述。至
    A 女何以隱忍多年未報警乙情，亦據證人A 女於原審明確證
    稱：我一直想要報警，但我一直提不出勇氣，我有向甲○○
    表示我們關係不正常，所以我不敢讓我家人知道甲○○約我
    出去，我不是自願，甲○○也說可以告他，但我沒有什麼證
    據，我怎麼告他，出來後我想去警察局，但我又很害怕（證
    人哭泣），被告一直反覆無常，這些年我也過得很痛苦，我
    想時間過了就算了，他不要再來找我，但他不是等語（偵字
    第6875號卷第87頁）。衡情，A 女當時年紀尚未滿20歲，年
    輕識淺少不更事，且與被告年紀相差達20餘歲，其經驗與心
    智成熟度均遠遜於被告，於與被告發生婚外情，其畏懼家人
    知曉，復於屈從於被告威嚇下，於違反意願下持續與被告發
    生性行為，其目的無非想以時間來淡忘此不堪回憶經過，並
    冀望被告能結束此段不倫戀情，且因A 女社會經驗不足，於
    被告恫嚇其無證據無法對之提告，始一再隱忍，亦符合經驗
    法則；復觀之，A 女於原審詰問其既遭被告威脅，違反意願
    強制性交，為何都未想報警，A 女於陳述其前開意見時，尚
    當庭哭泣情緒無法平復，因而原審審判長諭知休庭30分鐘等
    情，亦有原審筆錄可憑（原審卷第87頁），迨至本院審理時
    詢之：此過程中都未尋求親友協助？A 女答稱：我很想，但
    我很害怕（哽咽、哭泣）等語（本院卷第45頁背面），顯見
    A 女受創甚深，不願再提起回想此段不堪過往，惟仍於多年
    後之訴訟過程中提及，仍哽咽、哭泣不已，益徵其所提稱害
    怕有所顧慮隱忍多年未報警，實有所憑，此自不足以作為有
    利於被告之認定。
  (五)另被告復辯稱：苟非合意性交，為何A 女會支付旅館費用、
    A 女會致贈生活照給被告、於91年間為被告代墊賠償車禍醫
    藥費給傷者、懷孕墮胎云云。惟此為A 女於原審及本院審理
    中所否認，且被告於原審及本院審理時指稱：A 女於90年至
    94年間曾刷卡支付台北縣淡水鎮中信飯店休息費用云云，經
    中信飯店於98年8 月26日以北淡（98）灣字第980801號函覆
    原審：經查A 女於92暨93年間均未有於本飯店任何之刷卡付
    帳記錄，惟於94年11月間曾透過旅行社預訂12月3 日客房一
    晚，但此筆訂房入住前又透過旅行社取消，故本飯店歷年刷
    卡紀錄並未有A 女資料等語，有上開飯店函附卷足憑（原審
    卷第77頁）；被告復以中信飯店前開函文不完整，聲請本院
    函查A 女持用之聯邦銀行信用卡刷卡紀錄，經本院函查據函
    覆A 女持用信用卡90年至94年間消費紀錄（置於本院卷彌封
    證物袋內），並無被告所稱A 女在中信飯店刷卡付費休息之
    消費紀錄，而被告於本院審理對此情，亦表示無意見（本院
    卷第61頁），足見被告此部分所稱與事實不符。另關於A 女
    曾致贈生活照給被告、為被告代墊賠付車禍醫藥費予傷者、
    懷孕墮胎之原因，業據A 女於原審陳稱：被告手中持有的伊
    相片，都是被告跟伊要的，不是伊主動給被告的；97年4 月
    5 日出去，被告有跟伊要相片，被告表示伊要結婚了，他不
    要再打擾伊，他要把之前的東西都丟了，要伊給他相片，伊
    不願意給他，他就那種態度，伊害怕，所以伊才給他；另有
    次被告約伊出去，被告倒車撞到老人，要給老人3 千元醫藥
    費，當時被告身上沒有錢，伊身上有錢，被告就先向伊借錢
    ；伊於97年4 月23日結婚，97年5 月3 日在臺北補請，被告
    一直問伊說你們沒有在臺北宴客嗎，伊於97年5 月2 日打電
    話給被告是要試探他的口氣，是否要參加伊的宴客，伊怕他
    97年5 月3 日過來；被告要求性交時間都不一定，故伊都會
    吃事後避孕藥；被告說伊可以告他，但伊沒有什麼證據，伊
    怎麼告他，出來後伊想去警察局，但伊又很害怕，被告一直
    反覆無常，這些年伊也過得很痛苦，時間都是他在規定，伊
    想說時間過了就算了，他不要再來找伊，但他不是，直到97
    年間，伊還是非常害怕被告等語（原審卷第90、91頁），衡
    情與一般被害人遭脅而曲意順從之反應相符，亦難執此遽認
    A 女指訴遭被告強制性交之情為不可信。雖辯護人以原審認
    定，A 女為被告墊付車禍賠償費用係曲意順從乙節，悖於常
    情，以此認定被告與A 女間係處於對等關係未有受脅迫之情
    云云。但查，A 女遭被告脅迫外出並與之發生性行為，途中
    發生車禍，被告駕車撞傷老者，被告當時身上無現金可賠給
    傷者醫藥費，被告向A 女借款支付給傷者，嗣被告再以郵局
    匯款方式還給A 女等情，除據被告肯認，並有郵局匯款單據
    （原審卷第74頁）外，復據A 女於原審證述在卷（原審卷第
    91頁），足徵該款項係被告向A 女借款，而A 女此舉容或因
    其慮及不願讓傷者報警，因而曝露其與被告之不倫關係，或
    情急下對傷者生憐憫之心所為借款之行為，此與被告是否對
    A 女強制性交並無關聯，辯護人所稱尚有誤會。
  (六)辯護人復為被告辯護稱：97年1 至5 月間多次由A 女主動撥
    打電話至被告之手機，有通信明細表可稽，明細表中所示雙
    方有通話時間，甚至有次通話長達756 秒之久，且A 女係於
    97年4 月23日結婚，結婚前夕仍跟被告保持連絡且有數通電
    話，足以證明被告與A 女間之關係，並非A 女係處於被威脅
    之情形，甚且A 女於婚後97年5 月2 日更換行動電話後，還
    以新門號撥打電話給被告，顯見2 人間仍維持良好關係云云
    。第查，姑不論是否如A 女於原審所稱：係被告先打電話給
    我，我未接到，為保護自己才回撥等語（原審卷第90頁）。
    即縱如被告所稱係A 女主動打電話給被告，衡諸，被告對於
    A 女提出結束婚外情關係，被告心有不甘因而恫嚇A 女，已
    如前述，而觀之，被告所書寫上開恫赫A 女信函內容，其跟
    蹤A 女，並以電話追蹤A 女舉止，此觀之被告寫給A 女書信
    自明，故A 女如有主動撥打電話給被告，亦可能有如A 女所
    稱欲保護自己，瞭解被告動態下所為，至被告所稱A 女於婚
    後97年5 月2 日以新門號撥打被告持用手機，因而推認A 女
    與被告尚維持良好關係云云，然查A 女因無法承受被告長期
    脅迫，且被告復於A 女婚後之同年4 月29日要脅A 女見面，
    並脅迫A 女寫下住所、A 女先生駕駛車輛車牌、聯絡電話等
    情，已據被告肯認在卷（詳後述），則A 女於此情下，惟恐
    被告告知或傷害其先生，故在此情況下，與被告連繫暸解其
    動向，與A 女所稱欲保護自己才撥打話給被告不謀而合；至
    97年5 月2 日以新申請門號撥打給被告乙節，量係被告前已
    於同年4 月29日強令A 女寫下其住址、聯絡電話及其先生車
    號，A 女認被告已知其先聯繫方式，因而失其戒心，以新門
    號撥打，亦無足苛責之處。再者，辯護人固舉出通聯記錄為
    憑，惟A 女與被告係在何種情境下與被告通聯，無由自通聯
    紀錄顯現，故自難憑此指述推認A 女與被告當時關係良好。
  (七)辯護人復辯稱：被告拍攝A 女裸照之時點，既為88年12月21
    日書寫恐嚇信之前，已有裸照相脅A 女至97年4 月5 日，又
    何必寫恐嚇信？復於97年4 月29日持玩具槍恐嚇，足見被告
    未持裸照脅迫A 女云云，惟查，被告自承趁A 女不知情下拍
    攝A 女裸照，此舉居心叵測，其目的無非作為日後不法之用
    ，殊難想像有何正當用途，顯見城府之深，不言可諭，且恐
    嚇A 女之手段，持裸照脅迫涉世未深女子效果更為顯著，且
    如與恐嚇信函、或玩具槍交相運用，或相乘並用，自更足以
    達成被告目的，是辯護人此部分所稱容或個人判斷觀點，不
    足以作為有利於被告之認定。
  (八)被告就事實欄一(一)之強制性交犯行所辯各節，顯係飾卸之詞
    ，均無可採。綜述，被告如事實欄一(一)所述強制性交犯行，
    事證明確，應依法論科。
二、新舊法比較
    被告就事實欄一(一)所述對A 女為強制性交行為後，刑法業於
    94年1 月7 日修正，於94年2 月2 日公布，於95年7 月1 日
    施行。按行為後法律有變更者，適用行為時之法律，但行為
    後之法律有利於行為人者，適用最有利於行為人之法律，刑
    法第2 條第1 項定有明文，此條規定與刑法第1 條罪刑法定
    主義契合，而貫徹法律禁止溯及既往原則，係規範行為後法
    律變更所生新舊法律比較適用之準據法；又刑法修正之比較
    新舊法，應就罪刑有關之共犯、未遂犯、想像競合犯、牽連
    犯、連續犯、結合犯，以及累犯加重、自首減輕暨其他法定
    加減原因（如身分加減）與加減例等一切情形，綜其全部罪
    刑之結果而為比較（最高法院95年度第8 次刑庭會議決議參
    照）。查：1.被告行為後施行之刑法刪除第56條連續犯之規
    定，所犯各罪應依數罪併罰之規定分論併罰，經比較修正前
    、後法律，以修正前之法律較有利於被告；2.被告行為時之
    刑法第51條第5 款規定：「宣告多數有期徒刑者，於各刑中
    之最長期以上，各刑合併之刑期以下，定其刑期。但不得逾
    20年。」；而修正後刑法第51條第5 款規定：「宣告多數有
    期徒刑者，於各刑中之最長期以上，各刑合併之刑期以下，
    定其刑期。但不得逾30年。」，經比較修正前後之定應執行
    刑標準，以修正前之法律較有利於被告；3.綜合上開新舊法
    比較結果，揆諸前揭最高法院決議及刑法第2 條第1 項前、
    後段規定之「從舊、從輕」原則，就被告事實欄一(一)所為，
    應適用刑法修正前之相關規定。
三、核被告就事實欄一(一)所為，係犯刑法第221 條第1 項之強制
    性交罪。被告此部分犯行，對A 女所為強制性交犯行，時間
    緊接，方法相同，觸犯構成要件相同之罪名，顯係基於概括
    犯意反覆為之，應依修正前刑法第56條連續犯之規定，論以
    一連續強制性交罪，並依法加重其刑。原審經審理結果，認
    被告此部分罪證明確，因而適用刑法第2 條第1 項前段、第
    221 條第1 項、修正前刑法第56條等規定，並審酌被告為逞
    一己之慾，致被害人身心嚴重受創，犯罪所生之危害非輕，
    且犯罪後並未坦承全部犯行，難認已幡然悔悟，暨被告犯罪
    之動機、目的、手段、生活狀況、品行、智識程度等一切情
    狀，量處有期徒刑4 年以資懲儆。經核其認事用法尚無違誤
    ，量刑亦屬允當，被告提起上訴執以上情否認犯行，核非可
    取，應予駁回。
乙、有罪撤銷改判部分：
一、97年4月5日強制性交罪犯行：
    訊據被告雖坦稱於97年4 月5 日在臺北縣淡水鎮觀海樓旅館
    房間內，與A 女性交1 次，惟矢口否認強制性交犯行，辯稱
    ：與A 女係合意性交云云。茲查，被告以要脅將公布A 女裸
    照之同一方式，於97年4 月5 日在前開地點，違反A 女意願
    對之性交1 次，迭據A 女於檢察官訊問、原審及本院審理時
    指訴綦詳。雖被告辯稱係與A 女在兩情相悅下所發生性行為
    云云，惟A 女早已表明欲與結束婚外情關係，而遭被告以持
    裸照恐嚇要脅繼續與之發生性行為，A 女恐不倫戀及裸照曝
    光，萬般痛苦無奈下，始讓被告予取予求，在違反A 女意願
    下發生性行為，已如前述。則A 女豈有於97年4 月5 日行將
    婚嫁之前，猶自願與被告發生性行為之理？而被告並未全部
    撕毀所拍攝A 女之裸照乙情，亦如前述。衡情，顯係被告趁
    A 女恐遭其未婚夫及家人知悉，在被告恐嚇威脅下始與被告
    發生性行為，而被告因持有A 女裸照，長期將A 女視為禁臠
    ，因食髓知味，竟以同一方式恐嚇A 女，於違反A 女之意願
    下，於上述時地對A 女為強制性交行為一次，昭然若揭，被
    告此部分所辯不足採信。
二、被告上揭事實欄一(三)對A 女為強制罪之犯行，迭據被告於原
    審及本院審理時坦認在卷（見原審卷第156 頁、本院卷第66
    頁），核與證人A 女於原審及本院審理指訴情節相符，並有
    被告所有供用以恐嚇A 女之玩具手槍1 把，書寫有A 女及配
    偶個人資料之小筆記簿1 本（記載有A 女及配偶之住址、電
    話及車號等個人資料）在卷可證，足見被告此部分自白與事
    實相符，應堪採信。
三、核被告上揭事實欄一(二)對A 女強制性交犯行，係犯刑法第22
    1 條第1 項之強制性交罪。上揭事實欄一(二)對A 女使人行無
    義務之事犯行，係犯刑法第304 條第1 項之強制罪。按刑法
    第305 條之恐嚇危害安全罪，係指單純以將來加害生命、身
    體、自由、名譽、財產之事，恐嚇他人致生危害於安全者而
    言，如對於他人之生命、身體等，以現實之強暴、脅迫手段
    加以危害要挾，使人行無義務之事或妨害人行使權利，即應
    構成刑法第30 4條之強制罪，縱有恐嚇行為，亦僅屬犯強制
    罪之手段，無更論以恐嚇危害安全罪之餘地（最高法院84年
    度台非字第194 號判決意旨參照）。查被告事實欄一(三)犯行
    ，係被告為求掌控A 女行蹤，避免A 女匿跡，始以先前購置
    玩具手槍1 支冒充真槍，置於駕駛小客車內包包，令A 女打
    開觀覽，再以上揭方式恫嚇A 女，強令A 女留下聯絡方式及
    其先生車輛資料，顯係以脅迫手段使人行無義務之事，揆諸
    上開判決意旨，被告此部分行為應僅成立刑法304 條第1 項
    之強制罪，縱有恐嚇行為，亦僅屬犯強制罪之手段，並無更
    論以恐嚇危害安全罪之餘地，併此敘明。被告所犯上開各罪
    犯意個別、行為互殊，應予分論併罰。
四、原審審理結果，認被告就事實欄一(二)及(三)犯行罪證明確，而
    予論罪科刑，固非無見。惟查：(一)被告97年4 月5 日強制性
    交犯行，其警詢筆錄與錄音光碟內容不符，業據原審勘驗在
    卷，已無證據能力，然原審卻持以作為論罪科刑之依據，尚
    與證據法則未合。(二)被告就事實欄一(三)犯行，僅應論以刑法
    第304 條第1 項強制罪，惟原審卻認定係以一行為同時觸犯
    刑法第304 條第1 項強制罪及同法第305 條恐嚇危害安全兩
    罪名，依想像競合犯規定，從一重論以刑法強制罪，亦有未
    當。被告提起上訴，否認犯行，雖無理由，惟原判決既有上
    開可議之處，應由本院就此部分暨定執行部分均撤銷改判。
    爰審酌被告身為長者，為逞私慾，明知自身已婚且育有子女
    ，與A 女年紀相差甚鉅，足堪為A 女之父親，竟藉A 女年輕
    涉世未深而與之發生婚外情，並於A 女想結束婚外情之際，
    不思檢點悔悟，反藉由恐嚇要脅方式，違反A 女意願與其為
    上開多次性交行為，並強令A 女留下聯絡資料使之行無義務
    之事，暨被告之素行、智識程度、生活狀況、犯罪動機、手
    段等一切情狀，就強制性交罪、強制罪部分各量處有期徒刑
    三年四月及八月，並與強制性交上訴駁回部分，合併定應執
    行刑為有期徒刑七年六月。至扣案之玩具手槍1 把、書寫有
    A 女及其配偶個人資料之小筆記簿1 本，為被告就事實欄一
    (三)強制罪犯行中供犯罪所用、犯罪所得之物，被告自承為其
    所有，應依刑法第38 條第1 項第2 、3 款規定宣告沒收。
丙、末按刑法第91條之1 所規定之強制治療處分，因屬與罪刑無
    關之拘束人身自由保安處分，固無庸與罪刑有關之各項情形
    綜合比較（最高法院96年度台非字第16號裁判意旨參照）。
    被告就事實欄一(一)所述對A 女為強制性交行為後，95年7 月
    1 日修正施行之刑法第91條之1 關於妨害性自主治療處分之
    規定，業由刑前治療改為刑後治療；而強制治療之事由發生
    在新法施行前者，新法施行後，應依新法第2 條第1 項之規
    定，適用最有利於行為人之法律（最高法院95年度第8 次刑
    庭會議決議參照）；又95年7 月1 日修正施行前之刑法第91
    條之1 第3 項明定強制治療處分，其治療期間受有限制，且
    尚得以折抵有期徒刑、拘役或罰金易服勞役之折算日數，修
    正後之同法第91條之1 ，其治療期間未予限制，且無得以折
    抵之規定，則舊法顯較新法有利於被告（最高法院96年2 月
    6 日96年度第3 次刑庭會議決議參照），是就被告關於事實
    欄一(一)所為，應依刑法第2 條第1 項規定，適用修正前刑法
    第91條之1 規定。就此原審函請臺北榮民總醫院鑑定被告有
    無施以強制治療之必要，該院鑑定結果認為：被告目前無明
    顯精神疾病及性倒錯疾病，被告再犯危險性評估屬中低危險
    性，被告之再犯危險性並不高，故目前無施予強制治療之必
    要等語，有該院99年2 月3 日精神狀況鑑定書在卷可稽（原
    審卷第139至140頁），是就被告事實欄一(一)所為，爰不諭知
    刑前強制治療。至被告就事實欄一(二)所為，因依修正後刑法
    第91條之1 性侵害治療處分之規定，關於被告是否強制治療
    已改為「刑之執行期滿前認定」，自毋庸依修正前刑法規定
    諭知刑前強制治療，附此敘明。
據上論斷，依刑事訴訟法第368 條、第369 條第1 項前段、第36
4 條、第299 條第1 項前段，刑法第2 條第1 項前段、第221 條
第1 項、第304 條第1 項、第38條第1 項第2 、3 款，修正前刑
法第56條、第51條第5 款，刑法施行法第1 條之1 ，判決如主文
。
本案經檢察官陳昱旗到庭執行職務。
中    華    民    國    99    年    10    月    12    日
                  刑事第四庭  審判長法  官  陳筱珮  
                                    法  官  陳玉雲
                                    法  官  邱滋杉
以上正本證明與原本無異。
如不服本判決，應於收受送達後10日內向本院提出上訴書狀，其
未敘述上訴之理由者，並得於提起上訴後10日內向本院補提理由
書狀（均須按他造當事人之人數附繕本）。
                                    書記官  劉貞達
中    華    民    國    99    年    10    月    15    日
附錄本案論罪科刑法條全文－－
刑法第221 條：
對於男女以強暴、脅迫、恐嚇、催眠術或其他違反其意願之方法
而為性交者，處三年以上十年以下有期徒刑。
前項之未遂犯罰之。 
刑法第304 條：
以強暴、脅迫使人行無義務之事或妨害人行使權利者，處三年以
下有期徒刑、拘役或三百元以下罰金。
前項之未遂犯罰之。

司法院資訊處製作；財團法人民間司法改革基金會備份。
